【裁判字號】    97,交聲,709
【裁判日期】    970430
【裁判案由】    違反道路交通管理處罰條例聲明異議
【裁判全文】
臺灣臺北地方法院交通事件裁定         97年度交聲字第709號
原處分機關  臺北市交通事件裁決所
受處分人    甲○○
                      之1號5樓
上列異議人即受處分人因違反道路交通管理處罰條例案件，對於
台北市交通事件裁決所中華民國97年3月13日所為之處分（原處
分案號：北市裁二字第裁22-A00WC3599號）聲明異議，本院裁定
如下：
        主  文
異議駁回。
        理  由
一、按汽車駕駛人，駕駛汽車行至有號誌之岔叉路口，遇有前行
    或轉彎之車道交通擁擠而逕行駛入交岔路口內，致號誌轉換
    後仍未能通過，妨礙其他車輛通行者，處新台幣（下同）六
    百元以上一千二百元以下罰鍰，道路交通管理處罰條例第58
    條第3款定有明文。
二、本件異議人即受處分人甲○○駕駛車號6115-PE號自小客車
    於民國96年10月12日19時45分，在臺北市○○路與建國南路
    行至有號誌路口前行車道擁塞仍逕行駛入妨礙他車通行，被
    臺北市政府警察局大安交通分隊當場掣單舉發在案，依違反
    道路交通管理處罰條例第58條第3款規定處罰鍰新臺幣900元
    整。
三、受處分人異議理由聲稱：案發當時號誌為綠燈，因下班時間
    車多車速慢，其尾隨前車徐徐前進，此時號誌轉為紅燈，加
    上當時並無壅塞，故無義交指揮交通，此種情形何來行至有
    號誌路口前行車道壅塞仍逕行妨礙他車通行之有。又另主張
    即便違規，員警應立即開告發單並敘明理由，事隔三個月才
    開立告發單，必有蹊蹺。且其於路口遭他人自後方追撞應屬
    被害人云云。
四、惟查：
  (一)行為人是否違規，與當場有無義交指揮交通無涉，即不因
      無義交指揮交通即可認定當時並無壅塞。又受處分人雖聲
      稱當時為綠燈，其尾隨前車前進，僅車多車速慢，無法於
      綠燈結束前通過路口，故無違規行為。惟受處分人既已承
      認當時車多車速慢，加上於綠燈結束前車流無法完全通過
      案發路口，顯見當時已處於壅塞之狀況，交通用路人應隨
      時注意交通狀況並為適當之反應，於本案之情況應確認前
      方車流已前進而有足夠空間可供車輛通過路口時始為前進
      。受處分人僅一昧尾隨前車前進而未注意當時狀況致綠燈
      結束時仍未通過路口實已妨礙他車通行。
  (二)又受處分人雖質疑為何未當場開單，而是於案發過後三個
      月始開單。惟本案情形乃受處分人於路口遭他車追撞，屬
      車禍案件，須經臺北市政府交通大隊對交通肇事責任進行
      判定，即「肇因分析」後始能認定責任歸屬。又本案案發
      日期為96年10月12日，舉發日期為97年1月11日，依道路
      交通管理處罰條例第90條規定，違反本條例之行為，自行
      為成立之日起；行為有連續或繼續之狀態者，自行為終了
      之日起，逾三個月不得舉發。但汽車肇事致人受傷或死亡
      案件，因肇事責任不明，已送鑑定者，其期間自鑑定終結
      之日起算。因本案未致人受傷或死亡，故本案開立罰單時
      間於法並無不合。
  (三)經查，本件肇事原因分析車號6615-PE號車為「行至有號
      誌路口前行道擁塞仍逕行駛入，妨礙他車通行」之事實，
      業據臺北市政府警察局大安分局北市警安分交通字第
      09730962900號函覆明確，且臺北市政府大安分局給受處
      分人之書函，已告知如對交通肇事責任判定有異議，得於
      事故發生當日起6個月內逕向臺北市車輛行車事故鑑定委
      員會申請重新鑑定。受處分人不經上述程序尋求救濟，不
      論原因為何，等同放棄自身權益，基於行政處分之構成要
      件效力，肇事責任之認定亦應以交通大隊肇因分析為準。
  (四)受處分人之車輛雖遭他人自後方追撞如認受到損害理應以
      他案請求，但仍無解於其違規責任之成立。
據上論斷，應依道路交通案件處理辦法第19條，裁定如主文。
中    華    民    國    97    年    4     月    30    日
                             交通法庭法  官  沈君玲
以上正本證明與原本無異。
如不服本裁定，應於送達後5日內，向本院提出抗告狀。
                                     書記官  張漪蕙
中    華    民    國    97    年    5     月    2     日


司法院資訊處製作；財團法人民間司法改革基金會備份。
